【裁判字號】    99,上易,1535
【裁判日期】    990726
【裁判案由】    家暴傷害
【裁判全文】
臺灣高等法院刑事判決                99年度上易字第1535號
上  訴  人
即  被  告  乙○○
上列上訴人因家庭暴力之傷害案件，不服臺灣板橋地方法院99年
度易字第480號，中華民國99年5月25日第一審判決（起訴案號：
臺灣板橋地方法院檢察署98年度偵字第34063號），提起上訴，
本院判決如下：
    主  文
上訴駁回。
    理  由
一、依刑事訴訟法第350條、第361條、第362條、第367條規定，
    不服地方法院之第一審判決而上訴者，須提出上訴書狀，並
    應敘述具體理由，為上訴必備之程式；其所提出之書狀未敘
    述上訴理由，或僅曾以言詞陳述上訴理由者，均應於上訴期
    間屆滿後20日內補提理由書於第一審法院。第一審法院經形
    式審查，認逾期未補提上訴理由者，應定期間先命補正；逾
    期未補正者，為上訴不合法律上之程式，應以裁定駁回。倘
    已提出上訴理由，但所提非屬具體理由者，則由第二審法院
    以上訴不合法律上之程式，判決駁回。而所謂具體理由，必
    係依據卷內既有訴訟資料或提出新事證，指摘或表明第一審
    判決有何採證認事、用法或量刑等足以影響判決本旨之不當
    或違法，而構成應予撤銷之具體事由，始克當之（例如：依
    憑證據法則具體指出所採證據何以不具證據能力，或依憑卷
    證資料，明確指出所為證據證明力之判斷如何違背經驗、論
    理法則）；倘僅泛言原判決認定事實錯誤、違背法令、量刑
    失之過重或輕縱，而未依上揭意旨指出具體事由，或形式上
    雖已指出具體事由，然該事由縱使屬實，亦不足以認為原判
    決有何不當或違法者（例如：對不具有調查必要性之證據，
    法院未依聲請調查亦未說明理由，或援用證據不當，但除去
    該證據仍應為同一事實之認定），皆難謂係具體理由，俾與
    第二審上訴制度旨在請求第二審法院撤銷、變更第一審不當
    或違法之判決，以實現個案救濟之立法目的相契合，並節制
    濫行上訴（最高法院97年度台上字第892號判決意旨參照）
    。又依刑事訴訟法第367條之文義及立法意旨，僅於「上訴
    書狀未敘述上訴理由」之情形，為保障上訴人之權益，始有
    補正之問題。至有無敘述理由，第一審法院僅作形式上之審
    查，如上訴書狀形式上已敘述不服原判決之意旨者，即與未
    敘述上訴理由之情形有別，無庸再命補正；至於其理由是否
    具體，則屬第二審法院審查之範圍，亦不在命補正之列。亦
    即上訴書狀已記載理由，並有具體之敘述時，其上訴既屬合
    法，第二審法院固應就其理由之是否可取，為實體之審理及
    判斷；如認其上訴書狀雖記載理由，但並未具體敘述時，則
    無須再命補正，可逕認其上訴不合法，以判決駁回之（最高
    法院97年度台上字第3889號判決意旨參照）。
二、本件上訴人即被告乙○○不服原審判決，提起上訴，其於99
    年6月4日提出上訴理由狀稱：其與告訴人有借貸糾紛，因證
    據薄弱商討無門，始生本件爭執互毆之事；其本意純為金錢
    借貸找告訴人商討事宜，不料告訴人先出言不遜，致生憾事
    ；其深感懊悔，請求體恤其金錢被騙，原判決為重，減輕其
    刑云云。
三、經查：原判決依證人即告訴人甲○○、證人張凱淵於原審審
    理時對案發始末情節結證綦詳（見原審卷第54頁至第58頁）
    ，且被告於原審審理時經逐一提示卷內證據調查暨訊問後就
    起訴之犯罪事實作認罪陳述，並有現場及甲○○受傷之照片
    4幀、監視錄影翻拍照片2幀附卷足憑（見偵查卷第17至19頁
    ）；又告訴人甲○○確於98年5月11日至中英醫院急診就醫
    ，經醫師診斷前額割傷（1×0.1公分）、右側第二手指割傷
    （2×0.3公分）等傷害，有中英醫院於98年5月11日出具之
    診斷證明書1件附卷可證（見偵查卷第16頁），告訴人甲○
    ○確於上揭時、地有受傷情事無訛，足徵被告自白核與事實
    相符，認定被告確有傷害四親等之旁系姻親甲○○之家庭暴
    力犯行，並審酌被告素行非佳，有本院被告前案紀錄表在卷
    可參，其不知警惕自持，遇事不思理性處理，魯莽爭執，手
    段激烈，罔顧情份遽以暴力相加，致被害人傷勢非微，倘非
    被害人閃躲敏捷，後果不堪設想，兼衡其於警詢、偵查及原
    審審理初始猶矢口否認犯行，迄原審調查證據完畢前終能坦
    承認罪之態度，惟仍未能與被害人達成和解以取得諒解等一
    切情狀，量處有期徒刑4月，並諭知易科罰金之折算標準等
    情，均已詳敘其所憑證據、認定理由及量刑依據。從形式上
    觀察，原判決並無認定事實錯誤、量刑瑕疵或違背法令之情
    形。被告上訴理由執其與告訴人有借貸糾紛而商討事宜，不
    料因告訴人出言不遜，致生憾事，其深感懊悔，原判決為重
    ，請求減輕其刑等語，惟按刑之量定係實體法上賦予法院職
    權裁量之事項，倘無逾越法律規定之範圍，或濫用裁量權限
    之情形，即不得任意指摘為違法（最高法院96年度台上字第
    3855號判決意旨參照），原審判決已詳細記載其審酌科刑之
    一切情狀之理由，核無量刑刑度之違法或不當情形，被告上
    開上訴理由，尚不足以影響判決量刑刑度之本旨，亦不足以
    認為原審判決有何不當或違法，核非上開法條規定之上訴應
    敘述之具體理由。被告復顯未依據卷內既有訴訟資料或提出
    新事證，指摘或表明第一審判決有何採證認事、用法或量刑
    等足以影響判決本旨之不當或違法，並不足以影響原審判決
    結果，而構成應予撤銷之具體事由，即與未敘述具體理由無
    異。揆諸上開說明，本件上訴未敘述具體理由，本院亦無須
    再命補正，其上訴不合法，應予駁回，並不經言詞辯論為之
    。
據上論斷，應依刑事訴訟法第367條前段、第372條，判決如主文
。
中    華    民    國    99    年    7    月    26    日
            刑事第十五庭  審判長法  官  吳昭瑩
                                法  官  吳炳桂
                                法  官  賴邦元
以上正本證明與原本無異。
不得上訴。
                                書記官  鄭信昱
中    華    民    國    99    年    7     月    27    日

司法院資訊處製作；財團法人民間司法改革基金會備份。
